臺灣彰化地方法院刑事判決　　　　　　 100年度易緝字第30號
公　訴　人　臺灣彰化地方法院檢察署檢察官
被　　　告　吳振屯
上列被告因詐欺案件，經檢察官提起公訴（86年度偵字第2642號
），及併案審理（87年度偵字第6195號、第7356號），原經本院
以88年度易字第450號案件審理，茲另改分案號後，判決如下：
    主  文
本件免訴。
    理  由
一、按案件時效已完成者，應諭知免訴之判決，刑事訴訟法第30
    2條第2款定有明文。
二、查本件起訴意旨：被告明知自己已無資力，仍於民國87年
    6月間向李吳智惠所經營之順安中藥器材行，訂購新台幣（
    下同）16750元之中藥材，李吳智惠不疑有他，依約交付財
    物，然吳振屯所交付用以支付貨款之支票（付款人華僑銀行
    員林分行，票號64846號，面額16750元）因印鑑不符，87年
    7月15日遭退票，李吳智惠始知受騙。因認被告觸犯詐欺取
    財罪，88年3月17日經檢察官提起公訴。
    臺灣彰化地方法院檢察署87年度偵字第6195號併案意旨：
    被告誆稱其經營事業急需要現金，遂於87年3月6日起陸續向
    告訴人陳智豐周轉，連續借款達200餘萬元，並開立支票、
    本票為擔保，然告訴人於票據到期時，向被告催討，被告竟
    自87年7月10日起逃逸無蹤，涉有詐欺罪嫌。
    臺灣彰化地方法院檢察署87年度偵字第7356號併案意旨：
    被告意圖自己不法所有，自87年5月間起向美商美國商業銀
    行國家信託儲蓄股份有限公司松山分公司申請萬事達卡，被
    告自87年5月26日起至87年5月28日止，短短三日竟刷卡簽帳
    多達561,800元，遠超過一般人生活所需，事後亦不清償且
    逃逸無蹤，顯見被告涉有詐欺罪嫌。
三、按國家之刑罰權係對於每一犯罪事實而存在，單一之犯罪事
    實，實體法上之刑罰權僅有一個，在訴訟法上自亦無從分割
    ，連續犯之數犯罪雖然客觀上可以切割，但主觀上係基於一
    個概括犯意，而成為一個審判客體，只能接受國家一次追訴
    處罰，以免雙重危險。上述起訴及併案意旨，犯罪時間接近
    ，且均犯刑法第339條第1項之詐欺取財罪名，應為連續犯之
    裁判上一罪關係，應一併論處審判。
四、查被告行為後，於94年2月2日修正公布之刑法，已自95年7
    月1日起生效施行，而追訴時效期間之長、短，關係行為人
    是否受到刑事追訴或處罰，追訴權時效完成者，應諭知免訴
    之判決，而免訴判決為實體判決，因此關於追訴權時效期間
    之修正，應屬實體刑罰法律變更，而有現行刑法第2條第1項
    規定之適用。再修正前刑法第80條規定：「（第一項）追訴
    權，因左列期間內不行使而消滅：一、死刑、無期徒刑或十
    年以上有期徒刑者，二十年。二、三年以上、十年未滿有期
    徒刑者，十年。三、一年以上、三年未滿有期徒刑者，五年
    。四、一年未滿有期徒刑者，三年。五、拘役或罰金者，一
    年。（第二項）前項期間，自犯罪成立之日起算。但犯罪行
    為有連續或繼續之狀態者，自行為終了之日起算。」、修正
    前刑法第83條規定：「（第一項）追訴權之時效，如依法律
    之規定，偵查、起訴或審判之程序不能開始或繼續時，停止
    其進行。（第二項）前項時效停止，自停止原因消滅之日起
    ，與停止前已經過之期間，一併計算。（第三項）停止原因
    繼續存在之期間，如達於第八十條第一項各款所定期間四分
    之一者，其停止原因視為消滅。」，與修正後刑法第80條：
    「（第一項）追訴權，因下列期間內未起訴而消滅：一、犯
    最重本刑為死刑、無期徒刑或十年以上有期徒刑之罪者，三
    十年。二、犯最重本刑為三年以上十年未滿有期徒刑之罪者
    ，二十年。三、犯最重本刑為一年以上三年未滿有期徒刑之
    罪者，十年。四、犯最重本刑為一年未滿有期徒刑、拘役或
    罰金之罪者，五年。（第二項）前項期間自犯罪成立之日起
    算。但犯罪行為有繼續之狀態者，自行為終了之日起算。」
    及修正後刑法第83條：「（第一項）追訴權之時效，因起訴
    而停止進行。依法應停止偵查或因犯罪行為人逃匿而通緝者
    ，亦同。（第二項）前項時效之停止進行，有下列情形之一
    者，其停止原因視為消滅：一、諭知公訴不受理判決確定，
    或因程序上理由終結自訴確定者。二、審判程序依法律之規
    定或因被告逃匿而通緝，不能開始或繼續，而其期間已達第
    八十條第一項各款所定期間四分之一者。三、依第一項後段
    規定停止偵查或通緝，而其期間已達第八十條第一項各款所
    定期間四分之一者。（第三項）前二項之時效，自停止原因
    消滅之日起，與停止前已經過之期間，一併計算。」之規定
    不同，依現行刑法第2條第1項：「行為後法律有變更者，適
    用行為時之法律。但行為後之法律有利於行為人者，適用最
    有利於行為人之法律。」之從舊從輕規定而為比較之結果，
    因修正後之上開刑法規定對於被告並非有利，故仍應適用被
    告行為時（即修正前）刑法第80條、第83條之規定，計算本
    案之追訴權時效。
五、查本件被告被訴詐欺行為，因被告逃匿，經本院通緝，致審
    判之程序不能繼續，依修正前刑法第80條、第83條之規定，
    並參照大法官會議63年釋字第138號、57年釋字第123 號解
    釋及最高法院82年9月21日第10次刑事庭會議紀錄之意旨，
    已實施偵查及經提起訴訟，且在審判進行中，均不生時效進
    行之問題。復查連續犯以最後行為之犯罪時間，作為犯罪
    時間，依據卷內相關事實，推算最後罪犯時間為支票跳票日
    期87年7月15日，亦為損害最後確定發生之時間。被告被
    訴之刑法第339條第1項之詐欺罪，法定最重本刑為有期徒刑
    5年，依修正前刑法第80條第1項第2款之規定其追訴權時效
    為10年。加計通緝因而時效停止期間2年6月；加計檢察
    官實施偵查期間（87年8月21日告訴至88年1月27 日偵查終
    結）共5月7日；加計本院審理期間，即88年3月17日起訴
    至本院發布通緝前一日期間（即88年4月8日）止共23日故上
    述時間相加，被告本案之追訴權時效，至100年7
    月15日已經追訴時效完成。本件追訴權之時效業已完成。依
    照首開說明，爰不經言詞辯論，逕為免訴之判決。
六、據上論斷：應依刑事訴訟法第302條第2款、第307條判決如
    主文。
中    華    民    國    100   年    7    月    18     日
                  刑事第七庭     審判長法官  葉明松
                                 法      官  郭麗萍
                                 法      官  黃玉齡
以上正本證明與原本無異。
如不服本判決應於收受判決後10日內向本院提出上訴書狀，並
應敘述具體理由。其未敘述上訴理由者，應於上訴期間屆滿後
20日內向本院補提理由書(均須按他造當事人之人數附繕本)
「切勿逕送上級法院」。
告訴人或被害人對於判決如有不服具備理由請求檢察官上訴者，
其上訴期間之計算係以檢察官收受判決正本之日期為準。
中    華    民    國    100   年    7    月    18     日
                                     書記官  施秀青